臺灣板橋地方法院刑事判決　　　　　　100年度簡上字第235號
公　訴　人　臺灣板橋地方法院檢察署檢察官
上　訴　人
即　被　告　白益彰
上　訴　人
即　被　告　唐澤民
上　一　人
輔　佐　人　唐致君
上列上訴人即被告等因傷害案件，不服本院於中華民國100 年2
月10日所為之100 年度簡字第371 號第一審簡易判決（聲請簡易
判決處刑案號：臺灣板橋地方法院檢察署99年度偵字第30105 號
），提起上訴，本院管轄第二審之合議庭判決如下︰
    主  文
上訴駁回。
    事  實
一、白益彰因其所有坐落於臺北縣中和市（現改制為新北市中和
    區，下同）華福街2 巷6 號房屋（按與唐澤民所有坐落臺北
    縣中和區○○路248 號房屋相對，中間隔有一塊空地）後方
    有違章建築佔用桃園農田水利會土地之情形，經臺北縣政府
    （現改制為新北市政府，下同）違章建築拆除大隊承辦人員
    何承璋、藍弘志會同桃園農田水利會承辦人員彭淑芬，於民
    國99年9 月28日上午10時許，至上址勘查現地，因勘查過程
    需通過現由唐澤民使用之土地，故通知唐澤民在場，詎白益
    彰與唐澤民因上址土地使用問題素有嫌隙，唐澤民即不願白
    益彰通過其土地，遂基於傷害人身體之犯意，於白益彰欲開
    啟住處鐵門前往房屋後方空地時，以雙手壓住鐵門阻擋，致
    白益彰之右手手掌遭鐵門壓擠，而受有右手掌及左上臂多處
    鈍挫傷及擦傷之傷害；白益彰亦基於傷害人身體之犯意，於
    掙脫唐澤民之壓制而順利開啟鐵門後，即趁亂撲咬唐澤民，
    致唐澤民受有左上臂咬傷及瘀青之傷害，再於其後衝突過程
    中，以雙手推向唐澤民，致唐澤民因重心不穩而跌坐地上。
二、案經白益彰、唐澤民訴由臺北縣政府警察局中和第二分局移
    送臺灣板橋地方法院檢察署檢察官偵查後聲請以簡易判決處
    刑。
    理  由
一、按被告以外之人於審判外之言詞或書面陳述，除法律有規定
    者外，不得作為證據，刑事訴訟法第159 條第1 項定有明文
    ；又按被告以外之人於審判外之陳述，雖不符刑事訴訟法第
    159 條之1 至159 條之4 之規定，而經當事人於審判程序同
    意作為證據，法院審酌該言詞陳述或書面陳述作成時之情況
    ，認為適當者，亦得為證據，刑事訴訟法第159 條之5 第1
    項亦有明文；再按當事人、代理人或辯護人於法院調查證據
    時，知有第159 條第1 項不得為證據之情形，而未於言詞辯
    論終結前聲明異議者，視為有前項之同意，復為刑事訴訟法
    第159 條之5 第2 項所明定。查本案所引用被告白益彰、唐
    澤民以外之人於審判外之陳述（包含書面陳述），雖屬傳聞
    證據，然被告2 人與檢察官於本案言詞辯論終結前，並未爭
    執該等審判外陳述（包含書面陳述）之證據能力，本院審酌
    相關供述證據作成時之情況，尚無違法不當及證明力明顯過
    低之情形，且認為適當，依前開規定，該等供述證據應皆有
    證據能力，合先敘明。
二、訊據被告2 人固坦承於99年9 月28日上午10時許，臺北縣政
    府違章建築拆除大隊承辦人員及桃園農田水利會承辦人員有
    前往被告白益彰位於臺北縣中和市○○街2 巷6 號房屋後方
    進行會勘，被告2 人因於現場有發生爭執及口角衝突情形，
    惟均矢口否認有何傷害犯行，被告白益彰辯稱：當時伊只有
    推倒告訴人唐澤民，但是沒有咬他等語；被告唐澤民辯稱：
    99 年9月28日當天伊沒有打告訴人白益彰，也沒有跟白益彰
    有身體接觸或拉扯等語。經查：
（一）99年9 月28日上午10時許，臺北縣政府違章建築拆除大隊
      承辦人員何承璋、藍弘志會同桃園農田水利會承辦人員彭
      淑芬，前往被告白益彰所有坐落臺北縣中和市○○街2巷6
      號房屋後方勘查違章建築及佔用情形，因勘查過程需通過
      現由被告唐澤民使用之土地，故通知被告唐澤民一同到場
      ，而被告白益彰及被告唐澤民於上揭時間，在上址發生衝
      突等事實，為被告2 人所不否認，並經證人即臺北縣政府
      違章建築拆除大隊承辦人員何承璋於偵查中結證稱：99年
      9 月28日有至臺北縣中和市○○路248 號後院會勘，因為
      被告白益彰住處後院是違建，我們要拆除，所以去會勘，
      被告2 人對於後院一塊平台的使用權有爭議，我們無法直
      接去後院拆除，必須經過被告白益彰的住處，到了後院，
      被告白益彰說被告唐澤民不讓他經過後院的空地，因為被
      告唐澤民認為空地是他的，當天我們在跟被告白益彰協調
      時，被告唐澤民就出現，手持木棍，吆喝說我們不能從這
      地方出來，我表明身分後被告唐澤民有讓我過去，然後被
      告白益彰就走到空地，被告唐澤民就一手持棍，2 人以胸
      膛互撞，雙方都很生氣等語綦詳（詳臺灣板橋地方法院檢
      察署99年度偵字第30105 號偵查卷第62頁），另有臺北縣
      政府違章建築拆除大隊99年10月4 日北縣拆拆一字第0990
      052430號函所附之會勘紀錄表1 份在卷可佐，此部分事實
      堪以認定。
（二）被告唐澤民在上揭時、地，因不願告訴人白益彰開啟其住
      處後方鐵門進入上址空地內，而以雙手用力壓住告訴人白
      益彰住處後方鐵門，阻止告訴人白益彰開啟鐵門，致告訴
      人白益彰右手遭該鐵門壓傷一事，業據告訴人白益彰於警
      詢、偵查中指訴歷歷，並於本院準備程序時陳稱：當時本
      來是要與被告唐澤民一起勘驗，後來我要出去，但我家後
      門是一扇新的鐵門，之後被告唐澤民推了我家的鐵門，我
      的右手掌才被夾到受傷了，我的傷勢都是被告唐澤民推門
      的時候造成的，之後與被告唐澤民發生第二波衝突的時候
      ，我沒有受傷等語（詳本院卷第75頁反面），核與證人即
      臺北縣政府違章建築拆除大隊承辦人員藍弘志於本院審理
      時結證稱：99年9 月28日上午10時許，有與臺灣省桃園農
      田水利會海山工作站人員一同到臺北縣中和區○○街2 巷
      6 號後面水利地執行會勘，在會勘時，告訴人白益彰的家
      人一直在裡面進出，雙方到場時，鐵欄杆已經拿走，當時
      告訴人白益彰確實是從其家後門出來，當時告訴人白益彰
      已經在鐵門要出來，被告唐澤民不要讓告訴人白益彰出來
      ，作勢要把門關起來，有壓著鐵門的動作，告訴人白益彰
      在做阻止的動作，雙方有肢體衝突，告訴人白益彰的手受
      傷是被告唐澤民壓門造成的，是在被告唐澤民壓門之後才
      發現告訴人白益彰有受傷等語（詳本院卷第104-106 頁）
      ；證人即臺北縣政府違章建築拆除大隊承辦人員何承璋於
      本院審理時結證稱：當時我們要勘查違章的位置，當下我
      與告訴人白益彰說要到外面看，所以請告訴人白益彰把門
      打開，這時候被告唐澤民有阻止我們，後來我們從外面繞
      進去，印象中被告唐澤民有壓門的畫面，但是告訴人白益
      彰的手部傷口是不是這樣造成的，我無法確認等語相符（
      詳本院卷第141 頁），且經本院當庭播放告訴人白益彰提
      出之現場錄影光碟中名稱為「錄影一」之檔案內容顯示，
      告訴人白益彰於錄影中不斷重複：「你們都看到了，我開
      我家後門不可以。」等語（詳本院卷第100 頁反面），堪
      認被告唐澤民確實於上揭時、地，因土地使用權問題與告
      訴人白益彰發生衝突，而有以雙手壓門阻擋告訴人白益彰
      開啟住處後門之動作無疑。又告訴人白益彰因被告唐澤民
      上開壓制鐵門動作，而受有右手掌及左上臂多處鈍挫傷及
      擦傷之傷害一節，則有板橋中興醫院99年9 月28日診斷證
      明書1 份在卷可佐（詳同上偵查卷第20頁），足認被告唐
      澤民上開傷害行為與告訴人白益彰所受傷害間，具有相當
      因果關係，被告唐澤民之傷害犯行，洵堪認定。
（三）被告白益彰於上揭時、地，撲咬告訴人唐澤民，嗣於雙方
      發生第二波衝突時，以雙手推倒告訴人唐澤民一事，業據
      被告白益彰於本院準備程序時自承其有推倒告訴人唐澤民
      等語（詳本院卷第32頁），並經告訴人唐澤民於警詢時指
      訴稱：被告白益彰於99年9 月28日，在臺北縣中和市○○
      路248 號後院子，因為拆除違建的事情，所以咬我等語（
      詳同上偵查卷第14頁）；於偵查中具結證稱：臺北縣拆除
      大隊的何承璋及藍弘志當天通知我上午10時去現場會勘，
      我們在談事情時，被告白益彰就突然開門出來咬我一口，
      咬我左上臂致流血等語（詳同上偵查卷第36頁）；於本院
      準備程序時陳稱：被告白益彰一出門就咬我等語（詳本院
      卷第75頁反面）等語明確，核與證人何承璋於偵查中結證
      稱：警方來之前雙方還是有發生推擠，一團亂，我們也要
      勸架，過程中告訴人唐澤民認為被告白益彰咬了他，我是
      沒有看到咬的情形，因為一團亂，推擠一陣，告訴人唐澤
      民將衣服掀起說被告白益彰咬他，我有看到告訴人唐澤民
      手臂上有瘀青等語大致相符（詳同上偵查卷第62頁），且
      告訴人唐澤民於員警到場處理時，立即掀起上衣袖子展示
      受傷部位及傷口予員警觀看一事，則有本院當庭勘驗現場
      錄影光碟內名為「錄影三」檔案之勘驗筆錄可稽（詳本院
      卷第103 頁），足認被告白益彰與告訴人唐澤民於上揭時
      、地，確實先發生互相壓推鐵門之衝突，故告訴人唐澤民
      指訴被告白益彰於掙脫告訴人唐澤民壓制鐵門之行為後，
      即撲咬告訴人唐澤民左上臂，即非子虛。又本院當庭勘驗
      被告白益彰提出之現場錄影光碟，其中名為「錄影二」之
      檔案內容顯示被告白益彰以雙手大力推向告訴人唐澤民身
      體右側，致告訴人唐澤民因重心不穩而往左跌坐在水塔旁
      邊之橘色塑膠籃子上等情，有本院勘驗筆錄在卷可考（詳
      本院卷第102 頁），而上開錄影畫面雖未見被告白益彰撲
      咬告訴人唐澤民之過程，然上開現場錄影光碟內共有3 段
      影片，影片內之場景及人員均未完全相同，顯見係分段拍
      攝之畫面，且證人藍弘志亦證稱：勘驗的3 段畫面，不是
      我從到場至離開的全部畫面，有遺漏的等語（詳本院卷第
      105 頁反面），而告訴人唐澤民亦稱：我遭咬傷的時間點
      ，是在「攝影一」畫面之前，我一開始就被咬傷，這是他
      們事後才拍攝的等語（詳本院卷第103 頁），是上開現場
      錄影畫面既非雙方從發生口角衝突開始至員警到現場處理
      結束衝突之全程連續錄影畫面，尚難僅憑現場錄影畫面未
      拍攝告訴人唐澤民遭被告白益彰撲咬之畫面，即遽認被告
      白益彰並無傷害告訴人唐澤民之行為，併予敘明。末查，
      告訴人唐澤民因被告白益彰撲咬之行為，而受有左上臂咬
      傷及瘀青之傷害一節，有板橋中興醫院99年10月4 日診斷
      證明書及製作筆錄之員警為告訴人唐澤民拍攝之受傷部位
      照片1 張（詳同上偵查卷第19頁及第24頁）在卷可稽，堪
      認被告白益彰撲咬告訴人唐澤民之傷害行為，與告訴人唐
      澤民受有上揭傷害間，具有相當因果關係甚明，被告白益
      彰之傷害犯行，堪以認定。
（四）綜上所述，本件事證明確，被告2 人涉犯傷害犯行，均堪
      認定，應依法論科。
三、核被告白益彰、唐澤民所為，均係犯刑法第277 條第1 項之
    傷害罪。又被告唐澤民於13年6 月11日生，有個人基本資料
    查詢結果1 紙在卷可稽，於本案行為時為年滿80歲之人，依
    刑法第18條第3 項之規定，得減輕其刑。原審認被告2 人上
    開犯行事證明確，依刑事訴訟法第449 條第1 項前段、第3
    項、第454 條第2 項，刑法第277 條第1 項、第18條第3 項
    、第41條第1 項前段，刑法施行法第1 條之1 第1 項、第2
    項前段之規定，並審酌被告2 人遇事不知妥適溝通、理性處
    理，僅因細故即出手互毆，致對方成傷，且迄今未能達成和
    解，兼衡其等犯罪之動機、手段、目的、犯罪後之態度，及
    告訴人唐澤民、白益彰所受之傷害程度等一切情狀，分別量
    處被告白益彰拘役20日、被告唐澤民拘役15日，並均諭知如
    易科罰金以新臺幣1,000 元折算1 日，其認事用法及量刑，
    洵屬正當，是本件上訴人即被告白益彰、唐澤民2 人指原審
    判決不當等語，為無理由，應予駁回。
據上論斷，應依刑事訴訟法第455 條之1 第1 項、第3 項、第36
8 條，判決如主文。
本案經檢察官吳孟竹到庭執行職務。
中    華    民    國   100    年    12    月    30    日
                  刑事第五庭  審判長法  官  李 幼 
                                    法  官  鄭 凱 文
                                    法  官  劉 凱 寧
上列正本證明與原本無異。
不得上訴。
                                    書記官  林 伶 芳
中    華    民    國   100    年    12    月    30    日
附錄本案論罪科刑法條全文：
刑法第277 條
傷害人之身體或健康者，處3 年以下有期徒刑，拘役或1 千元以
下罰金。
犯前項之罪，因而致人於死者，處無期徒刑或七年以上有期徒刑
，致重傷者，處3年以上10年以下有期徒刑。